ACORDAO-COMPLETO-2532257

ACÓRDÃO DE RELAÇÃO

ACÓRDÃO DE RELAÇÃO 1983/2022 ATA 9/2022 - PRIMEIRA CÂMARA

Acórdão 1983/2022-TCU-Primeira Câmara
VISTO e relacionado este processo relativo ao ato de concessão da pensão militar instituída por Sebastião de Almeida Santos em favor de Leiliane Sarmento de Almeida, emitido pelo Comando do Exército e submetido a este Tribunal para fins de registro.
Considerando que a análise empreendida pela Secretaria de Fiscalização de Integridade de Atos e Pagamentos de Pessoal e de Benefícios Sociais (Sefip) constatou ter havido majoração de proventos para o posto hierárquico imediatamente superior, com base no art. 110 da Lei 6.880/1980, em virtude de invalidez posterior à reforma do instituidor;
considerando que tal procedimento está em desacordo com a orientação adotada no Acórdão 2225/2019-TCU-Plenário, decisão paradigmática na qual se concluiu pela "ausência de previsão legal para extensão da vantagem estabelecida no art. 110 da lei 6.880/1980 a militares já reformados, bem como para o acréscimo de dois postos no cálculo dos proventos";
considerando que a aludida orientação é respaldada pela jurisprudência predominante no Superior Tribunal de Justiça (STJ) , a exemplo das decisões proferidas por aquela Corte nos Recursos Especiais 1784347/RS e 1.340.075/CE e no Agravo Regimental nos Embargos de Declaração no Recurso Especial 966.142/RJ;
considerando que os pareceres da Sefip e do Ministério Público junto ao TCU (MPTCU) foram pela ilegalidade e denegação de registro do ato em exame;
considerando que este Tribunal, por meio do Acórdão 1414/2021-TCU-Plenário (relator: Ministro Walton Alencar Rodrigues) , fixou entendimento no sentido da possibilidade de apreciação de ato sujeito a registro mediante relação, na forma do art. 143, inciso II, do Regimento Interno do TCU, nas hipóteses em que a ilegalidade do ato decorra exclusivamente de questão jurídica de solução já pacificada na jurisprudência desta Corte de Contas;
considerando a presunção de boa-fé da interessada no ato em análise;
considerando, por fim, que o ato ora examinado deu entrada no TCU há menos de cinco anos;
ACORDAM os Ministros o Tribunal de Contas da União, reunidos em sessão da Primeira Câmara, com fundamento nos arts. 1º, inciso V, e 39, inciso II, da Lei 8.443/1992, c/c os arts. 17, inciso III; 143, inciso II, 260 e 262 do Regimento Interno, em:
considerar ilegal e negar registro ao ato de concessão da pensão militar instituída por Sebastião de Almeida Santos em favor de Leiliane Sarmento de Almeida;
expedir as determinações contidas no item 1.7 abaixo.
1. Processo TC-Processo 043.864/2021-0 (PENSÃO MILITAR) 
	1.1. Interessada: Leiliane Sarmento de Almeida (XXX.572.402-XX) 
	1.2. Unidade: Comando do Exército
	1.3. Relator: Ministro Jorge Oliveira
	1.4. Representante do Ministério Público: Procurador Sergio Ricardo Costa Caribé
	1.5. Unidade Técnica: Secretaria de Fiscalização de Integridade de Atos e Pagamentos de Pessoal e de Benefícios Sociais (Sefip) 
	1.6. Representação legal: não há
	1.7. Determinações: Determinar ao Comando do Exército que:
	1.7.1. dispense a devolução dos valores indevidamente recebidos de boa-fé pela interessada até a data da notificação desta deliberação à unidade jurisdicionada, com base na Súmula TCU 106;
	1.7.2. no prazo de quinze dias a contar da notificação desta deliberação à unidade jurisdicionada:
	1.7.2.1. dê ciência desta decisão à interessada, com o alerta de que o efeito suspensivo proveniente da interposição de eventuais recursos junto ao TCU não eximirá da devolução de valores indevidamente percebidos, caso aqueles apelos não sejam providos;
	1.7.2.2. promova o recálculo do valor atualmente pago a título de pensão militar com base no posto incorreto, sob pena de responsabilidade solidária da autoridade administrativa omissa;
	1.7.3. no prazo de trinta dias a contar da notificação desta deliberação à unidade jurisdicionada:
	1.7.3.1. emita novo ato, livre da irregularidade ora apontada, em substituição ao ora examinado, e o submeta a nova apreciação por este Tribunal;
	1.7.3.2. encaminhe a esta Corte comprovante da data da ciência desta decisão pela interessada.

Primeira Câmara

Comando do Exército

JORGE OLIVEIRA

não há

Procurador Sergio Ricardo Costa Caribé

PENSÃO MILITAR (PMIL)

Secretaria de Fiscalização de Integridade de Atos e Pagamentos de Pessoal e de Benefícios Sociais (Sefip)